【裁判字號】    91,交上易,276
【裁判日期】    901212
【裁判案由】    過失致死
【裁判全文】
臺灣高等法院臺中分院刑事判決                  九十一年度交上易字第二七六號
    上  訴  人  臺灣彰化地方法院檢察署檢察官
    被      告  甲○○
右上訴人因被告過失致死案件，不服臺灣彰化地方法院九十年度交訴字第三一號，中
華民國九十年十二月十二日第一審判決（起訴案號：臺灣彰化地方法院檢察署九十年
度偵字第六號），提起上訴，本院判決如左：
    主  文
上訴駁回。
    事實及理由
一、本案經本院審理結果，認第一審判決認事用法及量刑均無不當，應予維持，並引
    用第一審判決書記載之事實、證據及理由（如附件）。
二、上訴意旨略以：被告甲○○嚴重超速且跨線行駛，應非僅肇事次因，原審僅科處
    有期徒刑六月，並得易科罰金，量刑顯然過輕等語。
三、本院查：
    訊據被告甲○○辯稱：伊並未跨線行駛，而是被害人蔡豐吉逆向行駛自伊右前方
    撞過來，伊即向左閃，已經閃到沒有路了兩車才會相撞，撞擊點在伊車道上，撞
    擊後因伊車輪卡住被害人機車輪胎所以轉不回右邊，最後才侵入對方車道等語。
    經查：
    (一)該路段限速為時速四十公里，有彰化縣警察局道路交通事故調查報告表在卷可
      資佐證，而被告當時之車速為時速七十公里等情，亦迭據伊於警訊及審理時供
      明，又汽車司機有隨時警戒前方，預防危險發生之義務，本案車禍發生時雖係
      夜間但有照明、路面乾燥、無缺陷、視距良好且無障礙物，被告當時並無不能
      注意之情事，其應注意，並能注意，卻未注意車前狀況隨時採取必要之安全措
      施，詎復超速行駛而肇事，其對本件車禍之發生應有過失已明。
    (二)本件依卷附相片、前開道路交通事故調查報告表及被告於原審所提之彰化縣警
      察局田中分局內安派出所交通事故處理紀錄表繪製之現場草圖顯示，事故地點
      為彰化縣田中鎮○○里○○路○段五十巷口前，肇事地係以雙黃實線劃分行車
      方向之二線對向車道，車禍後被害人蔡豐吉之機車車頭與車身分裂，車頭卡在
      被告右前車輪下，而後半車身及車輪則右倒於南向來車道內（即被告所駕自小
      客車行向），並分別於被告車道內留有○‧六公尺及○‧七五公尺之刮地痕，
      被害人蔡豐吉倒臥於距前開機車後半車身及車輪十九‧四公尺之被告車道內，
      被害人蔡雅涵則拋坐於被告車輛右前方，而被告車輛之保險桿右前處內凹，右
      方引擎蓋及擋風玻璃破裂，往南順向剎停於被害人蔡豐吉之車道內，左側前後
      車輪並陷入水溝中，車後遺有左、右剎車痕各為十四‧九及十一‧五公尺，且
      兩車相撞後，碎片以雙黃線為中心，四散分佈於兩車之間，則觀之現場被告所
      遺留之煞車痕係由右側直線斜向左側，當見被害人蔡豐吉自右前方急馳而來時
      ，被告乃向左閃避並作緊急煞車之動作，致生煞車痕由右側斜向左側之結果。
      另參諸證人即現場處理本件車禍之員警李耀宗亦於原審證述：現場草圖是我依
      據現場客觀狀況所繪製，並非依被告之陳述為判定，而交通事故調查報告表之
      所以少了現場草圖上之刮地痕，是因當晚我們急著要送分局而疏忽沒有畫上去
      的，此刮地痕是這件事故所造成沒錯，並未經他人變造或加填上去等語在卷，
      堪認本件車禍係被害人蔡豐吉駕駛輕機車於劃有分向限制線之路段，侵入來車
      之車道，致與被告車輛在南向被告所駕自小客車行向之車道內碰撞，此經原審
      送台灣省彰化縣區車輛行車事故鑑定委員會亦同此見解，有卷附該鑑定委員會
      九十年十月二十二日彰鑑字第九○○六六六號函足憑（原審卷第一一一頁），
      足徵被害人蔡豐吉騎乘輕機車駛入來車道亦屬本件事故之肇事原因，應可認定
      。至臺灣省車輛行車事故覆議鑑定委員會府覆議字第九○○四九二號函所認被
      告跨線行駛云云，即與前開認定之事實不符，尚難憑採。按汽車在雙向二車道
      行駛時，均應在遵行車道內行駛，在劃有分向限制之路段，不得駛入來車道內
      ，道路交通安全規則第九十七條第一、二款定有明文。查被害人蔡豐吉騎乘輕
      型機車行經前揭劃有分向限制雙黃線之二線車道，理應注意遵守上開規定，在
      遵行車道內行駛，不得駛入來車道內，且依當時情節並無不能注意之情事，竟
      疏未注意，猶跨越雙黃線駛入來車道，適有對向被告駕駛自小客車致迎面駛來
      ，因見狀閃避不及乃緊急煞車，惟雙方車輛仍在南向被告之車道內碰撞，被害
      人蔡豐吉被拋往右後方致顱內出血死亡，而被害人蔡雅涵則拋落於被告車輛右
      前方，並受有左股骨上端骨折、左側橈尺骨骨折之傷害，堪可認定。被告辯解
      被害人亦有過失一節，即屬有據。惟此項被害人之過失，並不影響被告過失責
      任之成立。
    (三)原審因而適用刑法第二百七十六條第一項、同法第二百八十四條第一項予以論
      科，並審酌被告自首犯行態度良好、雙方之過失程度、所生損害非輕及未與被
      害人家屬達成和解等一切情狀，量處有期徒刑六月，並諭知易科罰金之折算標
      準，其認事用法均無違誤，量刑亦稱妥適，檢察官援引告訴人聲請上訴意旨指
      摘原判決量刑太輕，為無理由，應予駁回。
據上論結，應依刑事訴訟法第三百七十三條、第三百六十八條，判決如主文。
本案經檢察官丙○○到庭執行職務。
中      華      民      國    九十一    年      三      月    二十一    日
                                  臺灣高等法院臺中分院交通法庭
                                      審判長法  官  袁  從  楨
                                            法  官  姚  勳  昌
                                            法  官  郭  同  奇
右正本證明與原本無異。
不得上訴。
                                            書記官  康  孝  慈
中      華      民      國    九十一     年      三       月   二十一   日
附錄論罪科刑法條：
刑法第二百七十六條
因過失致人於死者，處二年以下有期徒刑、拘役或二千元以下罰金。
從事業務之人，因業務上之過失犯前項之罪者，處五年以下有期徒刑或拘役，得併科
三千元以下罰金。
刑法第二百八十四條
因過失傷害人者，處六月以下有期徒刑、拘役或五百元以下罰金。致重傷者，處一年
以下有期徒刑、拘役或五百元以下罰金。
從事業務之人，因業務之過失傷害人者，處一年以下有期徒刑、拘役或一千元以下罰
金。致重傷者，處三年以下有期徒刑、拘役或二千元以下罰金。
                                                                        Ｆ
臺灣彰化地方法院刑事判決                            九十年度交訴字第三一號
    公  訴  人  臺灣彰化地方法院檢察署檢察官
    被      告  甲○○  男  二十一歲（民國○○○年○○月○日生）
                        住彰化縣二水鄉○○村○○路廿九號
                        身分證統一編號：Ｌ0000000八號
右列被告因過失致死案件，經檢察官提起公訴（九十年度偵字第六號），及移送併辦
（九十年度偵字第二一四四號），本院判決如左：
    主  文
甲○○因過失致人於死，處有期徒刑陸月，如易科罰金，以佰元折算壹日。
    事  實
一、甲○○於民國八十九年十月二十五日晚上，駕駛車牌號碼ＮＰ─二三七七號自用
    小客車搭載其妹陳絢，沿彰化縣田中鎮○○路○段南向行駛，於同日二十二時
    五分許，途經該段五十巷巷口附近，原應注意汽車行駛時，駕駛人應隨時注意車
    前狀況，並隨時採取必要之安全措施，且應注意汽車行車速度應依標誌之規定，
    該路段限速為時速四十公里，而依當時雖係夜間但有照明、路面乾燥無缺陷且視
    距良好無障礙物，並無不能注意之情事，竟疏未注意車前狀況，隨時採取必要之
    安全措施，復貿然以時速七十公里之超速行駛，適有蔡豐吉騎乘車號ＴＴＱ─四
    五０號輕型機車附載蔡雅涵，沿同路段反方向行駛，亦超越雙黃線行駛，甲○○
    避煞不及，致其所駕駛自用小客車車頭右前方擦撞該輕型機車車頭，造成蔡豐吉
    與蔡雅涵人車倒地，蔡豐吉因顱內出血當場死亡，蔡雅涵則受有左股骨上端骨折
    ，左側橈尺骨骨折之傷害。甲○○於肇事後，警員前往現場處理時，在其上開犯
    行未為有偵查犯罪職權之公務員知悉前，當場向警員自首，承認其為肇事人。
二、案經臺灣彰化地方法院檢察署檢察官據報相驗自動檢舉偵辦暨由被害人蔡雅涵之
    母乙○○訴由臺灣彰化地方法院檢察署檢察官移送併案審理。
    理  由
一、訊據被告甲○○對於前揭時、地因過失發生車禍致被害人蔡豐吉死亡及蔡雅涵受
    傷之事實，坦承不諱，本案因被告之過失致被害人蔡豐吉頭部受傷顱內出血當場
    死亡及蔡雅涵受傷等情，有道路交通事故調查報告表、現場路況及車損相片等件
    在卷可資佐證。且被害人蔡豐吉因本件車禍致死，業經臺灣彰化地方法院檢察署
    檢察官督同檢驗員相驗屬實，有相驗屍體證明書、驗斷書及勘驗筆錄等附卷可憑
    。而被害人蔡雅涵因本件車禍受傷，亦有彰化基督教醫院之診斷書在卷可參（偵
    二一四四號卷，第五頁）。按行車速度應依標誌之規定，且汽車行駛時，駕駛人
    應注意車前狀況，並隨時採取必要安全措施，道路交通安全規則第九十三條第一
    項第一款、第九十四條第三項定有明文。又汽車司機有隨時警戒前方，預防危險
    發生之義務（最高法院三十八年台上字第十六號判例參照）。查該路段限速為時
    速四十公里，且本案車禍發生時雖係夜間但有照明、路面乾燥、無缺陷、視距良
    好且無障礙物，有上開道路交通事故調查報告表可稽。被告當時並無不能注意之
    情事，詎其應注意，並能注意，卻未注意車前狀況隨時採取必要之安全措施及超
    速行駛而肇事，其對本件車禍之發生應有過失之事實已明，本件經送臺灣省彰化
    縣車輛行車事故鑑定委員會、臺灣省車輛車事故覆議鑑定委員會，亦同此見解，
    有卷附臺灣省彰化縣車輛行車事故鑑定委員會八十九年十二月十二日彰鑑字第八
    ０九六九四號函附鑑定意見書及臺灣省車輛車事故覆議鑑定委員會九十年四月十
    七日府覆議字第九００四九二號函足憑（偵六號卷第三頁；本院卷第三九頁），
    本院嗣將被害人蔡雅涵係站立機車前方踏板上及附上現場草圖所示之刮地痕等情
    形敘明，再送前開臺灣省彰化縣車輛行車事故鑑定委員會鑑定結果，仍為相同之
    認定，亦有臺灣省彰化縣車輛行車事故鑑定委員會九十年十月二十二日彰鑑字第
    九００六六六號函在卷可證（本院卷第一一一頁）。被害人蔡豐吉及蔡雅涵分別
    遭被告駕車撞擊致死及受傷，其死亡及傷害結果與被告之過失行為間復有相當之
    因果關係。另參以上開道路交通事故調查報告表所示現場圖，現場遺留之碎片，
    多分布於被告之行進車道上，證人即被告胞妹並為當時被告所搭載之人陳詢，
    亦於警訊中證述被害人蔡豐吉騎乘輕型機車逆向行駛致發生車禍等語（警訊卷第
    十五頁背面），足徵被害人蔡豐吉騎乘輕型機車，於劃有分向限制線之路段，駛
    入來車之車道，致遭被告撞擊，亦屬本件事故之肇事原因，應可認定（前開鑑定
    意見書及覆議鑑定委員會函亦同此見解），惟此仍無礙於被告過失責任之認定。
    本件事證明確，被告犯行洵堪認定。
二、核被告所為，係犯刑法第二百七十六條第一項之過失致人於死罪，及同法第二百
    八十四條第一項前段之過失傷害罪。被告以一過失行為，分別致被害人蔡豐吉死
    亡及蔡雅涵受傷，係一行為觸犯數罪名之想像競合犯，應依刑法第五十五條規定
    ，從較重之刑法第二百七十六條第一項之過失致人於死罪處斷。又被告於肇事後
    ，於警員前往現場處理時，在其上開犯行未為有偵查犯罪職權之公務員知悉前，
    當場向警員自首，承認其為肇事人，業經證人即現場處理警員李耀宗於本院調查
    時到庭證述屬實（本院卷第二四頁），而接受裁判，合於刑法第六十二條前段所
    定對於未發覺之犯罪自首而接受裁判之要件，應法減輕其刑。又起訴書雖未載及
    被告過失傷害蔡雅涵犯行，惟因與起訴經認定有罪之過失致死部分有裁判上一罪
    關係，並經檢察官移送併辦，依審判不可分原則，本院自應審理，附此敘明。另
    本案被告行為後，刑法第四十一條之規定已經修正，並經總統於九十年一月十日
    公布施行，於同月十二日生效。依修正後刑法第四十一條第一項之規定，犯最重
    本刑為五年以下有期徒刑以下刑之罪，而受六個月以下有期徒刑或拘役之宣告，
    因身體、教育、職業、家庭之關係或其他正當理由，執行顯有困難者，得以一元
    以上三元以下折算一日，易科罰金。此與舊法須犯最重本刑為三年以下有期徒刑
    以下刑之罪，而受六個月以下有期徒刑或拘役之宣告，因身體、教育、職業、家
    庭之關係或其他正當理由，執行顯有困難者，始得以一元以上三元以下折算一日
    ，易科罰金之規定相比較，以修正後之新法規定較有利於被告，本件應適用新法
    ，一併諭知易科罰金之折算標準。爰審酌被告甲○○之過失程度、犯罪後坦承犯
    行態度良好、被害人蔡豐吉與有過失及被害人蔡豐吉、蔡雅涵因本件車禍分別死
    亡及受傷不輕所生損害甚大，暨被告迄未與被害人家屬達成民事上和解賠償損害
    等一切情狀，量處如主文所示之刑，並諭知易科罰金之折算標準，以示懲儆。
據上論斷，應依刑事訴訟法第二百九十九條第一項前段，刑法第二條第一項、第二百
七十六條第一項、第二百八十四條第一項、第五十五條、第六十二條前段、第四十一
條第一項、罰金罰鍰提高標準條例第一條前段、第二條，判決如主文。
本案經檢察官林映姿到庭執行職務。
中      華      民      國      九十      年    十二    月      十二    日
                                臺灣彰化地方法院交通法庭
                                    審判長法官  林  欽  章
                                    法      官  謝  仁  棠
                                    法      官  郭  麗  萍
右正本證明與原本無異。
如不服本判決，應於判決送達後十日內向本院提出上訴狀( 須附繕本 )。
告訴人或被害人對於判決如有不服具備理由請求檢察官上訴者，其上訴期間之計算係
以檢察官收受判決正本之日期為準。
                                    法院書記官  楊  年  雄
中      華      民      國      九十      年    十二    月      十八    日
刑法第二百七十六條
因過失致人於死者，處二年以下有期徒刑、拘役或二千元以下罰金。
從事業務之人，因業務上之過失犯前項之罪者，處五年以下有期徒刑或拘役，得併科
三千元以下罰金。
刑法第二百八十四條
因過失傷害人者，處六月以下有期徒刑、拘役或五百元以下罰金。致重傷者，處一年
以下有期徒刑、拘役或五百元以下罰金。
從事業務之人，因業務之過失傷害人者，處一年以下有期徒刑、拘役或一千元以下罰
金。致重傷者，處三年以下有期徒刑、拘役或二千元以下罰金。


司法院資訊處製作；財團法人民間司法改革基金會備份。
